臺灣高等法院臺中分院刑事判決　　94年度交上訴字第1171號
上　訴　人　臺灣臺中地方法院檢察署檢察官
被　　　告　甲○○
　　　　　　　　　　　樓
上列上訴人因業務過失致死案件，不服臺灣臺中地方法院93年度
交訴字第116號中華民國94年4月11日第一審判決（起訴案號：臺
灣臺中地方法院檢察署93年度偵字第1305號），提起上訴，本院
判決如下：
    主  文
上訴駁回。
    理  由
一、公訴意旨略以：被告甲○○（被訴業務過失傷害部分，經原
    審判決公訴不受理確定）係東建環保企業有限公司之營業大
    貨車司機，平日以駕車載送資源回收物品為業，為從事駕駛
    業務之人。其於民國（下同）92年3月21日上午，駕駛車牌
    號碼ＳＪ—508號營業大貨車從事資源回收工作結束，沿臺
    中縣太平市○○路699巷由東往西方向行駛，欲返回太平市
    家中。於同日上午10時許，途經臺中縣太平市○○路69 9
    （為閃光黃燈，該路段未劃有行車分向線）與光德路458巷
    口（為閃光紅燈）之閃光號誌交岔路口時，原應注意汽車行
    駛至交岔路口，其行進應遵守燈光號誌之指示，而號誌為閃
    光黃燈時，車輛應減速接近，注意安全，小心通過，且應注
    意車前狀況，隨時為必要之安全措施及行車速度在未劃設車
    道線或行車分向線之道路，市區時速不得超過30公里。而依
    當時情形，又無不能注意之情事，竟疏未為前揭之注意，貿
    然未減速慢行即以時速超速30公里之速度通過該交岔路口，
    適同一時、地，有陳竑洲騎乘車牌號碼ＨＬ9—429號重機車
    後載丁○○，沿臺中縣太平市○○路458巷由北往南方向行
    駛，亦應注意汽車行駛至交岔路口，其行進應遵守燈光號誌
    之指示，而號誌為閃光紅燈時，車輛應減速接近，先停止於
    交岔路口，讓幹道車優先通行後，認為安全時，方得續行，
    而依當時情形，又無不能注意之情事，竟疏於注意，未讓幹
    道車先行，即貿然通過上開交岔路口，由於雙方均有上述之
    疏失，致甲○○於前揭路口處發現陳竑洲後載丁○○共騎機
    車駛來時，已避煞不及，二車即於該路口處發生碰撞，致陳
    竑洲與丁○○人車倒地後，陳竑洲因而受有頭部外傷、顱內
    出血等傷害，經送醫急救後仍於92年3月21日中午12時2分死
    亡。案經陳竑洲之父乙○○告訴偵辦，因認被告涉有刑法第
    276條第2項之業務過失致死罪嫌云云。
二、按犯罪事實應依證據認定之，無證據不得認定犯罪事實；又
    不能證明被告犯罪或其行為不罰者，應諭知無罪之判決，刑
    事訴訟法第一百五十四條第二項第三百零一條第一項分別
    定有明文。次按告訴人之告訴，係以使被告受刑事訴追為目
    的，是其陳述是否與事實相符，仍應調查其他證據以資審認
    ，始得為被告不利之認定；又刑事訴訟上證明之資料，無論
    其為直接或間接證據，均須達於通常一般之人均不致有所懷
    疑，而得確信其為真實之程度，始得據為有罪之認定，若其
    關於被告是否犯罪之證明未能達此程度，而有合理懷疑之存
    在，致使無從形成有罪之確信，根據「罪證有疑，利於被告
    」之證據法則，即不得遽為不利被告之認定（最高法院52年
    台上字第1300號判例、76年台上字第4986號判例意旨參照)
    。
三、本件公訴人認被告涉有業務過失致死罪嫌，無非以告訴人乙
    ○○之指訴及被告自承以時速3、40公里之速度行駛，而被
    告行向號誌為閃光黃燈，表示警告，車輛應減速接近，注意
    安全，小心通過，且肇事地點為一巷道交岔路口，兩側均有
    建築物而致視距不良，被告應更加謹慎，且被告亦自承經常
    行經該路段，對該路之各交岔路口等路況均十分熟悉，是並
    無何不能注意之情事，詎被告竟疏未注意及此，未減速慢行
    即貿然以超越速限之30幾公里車速通過該路口（被告在前揭
    未劃有行車分向線之光興路699巷時速限制為30公里），以
    致閃避不及而肇、事，此外並有道路交通事故現場圖一紙、
    道路交通事故調查報告表乙份、現場照片18張等附卷可稽。
    另本件車禍被害人陳竑洲因此受傷死亡，亦經檢察官督同檢
    驗員相驗屬實，製有相驗筆錄、相驗屍體證明書、驗斷書在
    卷可憑，被告自應負過失責任等為其主要論據。
四、訊據被告甲○○堅決否認有何過失犯行，辯稱：當時我也是
    有按喇叭我才過，該注意的我也都有注意，但是還是發生了
    ，那條路沒有很大，我都三檔，我有稍微踩煞車，到路口前
    有看到被害人等語。則首應審究者為車禍如何發生。
（一）本件依警方所繪製之道路交通事故調查表顯示，被告之大
      貨車所留煞車痕跡其長度為3公尺，依一般公路汽車煞車
      距離、行車速度對照表換算，被告之行車速度應不到時速
      30公里，被告雖稱其速度為時速3、4十公里，惟此僅為約
      數，被告並未能明確陳述其時速究為若干，且一般駕駛人
      亦不可能隨時留意時速表之確實時速，而以被告所稱有踩
      煞車之情形，其應有減低速度，而被告之行車速度究為若
      干除其自白外並無其他證據足資佐證，且與實際煞車距離
      換算之時速並不相符，故尚難以被告之自白做為被告超速
      之唯一證據，故被告是否確有超速之情，已不能無疑。
（二）而對於車禍究如何發生，訊之被告始終堅稱：「他們說後
      面有人在追他們」、「他直接衝出來」、「有一個騎機車
      的在追他，所以他快速通過」各等語，核與證人賴柏銘於
      警詢中所稱：「大約9時59分許我在長億高中附近加油站
      看見陳竑洲後載一位葉家豪被一輛騎機車共兩人（雙載）
      而葉家豪被機車後面之人拿安全帽打安全帽（後腦）」、
      告訴人乙○○於警詢中所稱：「據我兒子同學口述，有一
      不明車號之機車在我兒子機車後面追打，導致我兒子發生
      事故」等情相符。雖證人葉家豪雖於本院證稱：當時並無
      人拿安全帽追打，且陳竑州之速度約時速二、三十公里左
      右，而被告之速度應沒有麼慢等語（詳見本院審理卷第40
      頁），惟按被告以外之人於偵查中向檢察官所為之陳述，
      除顯有不可信之情況者外，得為證據，刑事訴訟法第159
      條之1第2項定有明文，經查證人葉家豪於偵查中即證稱：
      當時車禍之情形，伊已記不得了，因為伊頭部有受傷，而
      死者車速伊亦不知道，對於騎機車後方有無人追逐，伊亦
      不清楚等語（詳見偵查卷第64頁），核與其父親丙○○於
      偵查供稱：「我有時候問他（指證人葉家豪）事情，他都
      回想不起來，‧‧‧車禍如何發生他都記不起來」等語（
      詳偵查卷第64頁），其於偵查中所為之證述，並無顯不可
      信，其於偵查中之證述，應可採為證據。是證人葉家豪嗣
      於本院所為與其於偵查中所供有關死者之車速及安全帽之
      證述，即無從採為不利於被告之認定。另證人葉家豪之父
      親雖於本院指稱：當時燈號並未閃亮等語（詳見本院審理
      卷第30頁），依卷附道路交通事故調查報告表（一）所示
      ，本件號誌為閃光號誌且號誌動作正常（詳見偵查卷第17
      頁），而證人葉家豪更於本院證稱：「當時我這邊是一直
      閃紅燈」等語（詳見本院審理卷第40頁），是證人葉家豪
      之父親雖於本院指稱：當時燈號並未閃亮等語，即非可採
      。
（三）再依卷附之道路交通事故調查表及現場、車損相片觀察，
      陳竑洲之機車於通過路口時，並未留下任何煞車痕跡，且
      於兩車產生碰撞後，又向其行駛方向前進（往南）並留下
      15 點5公尺長之刮地痕，足見陳竑洲之車速甚快。而依兩
      車碰撞後，陳竑洲之機車並未向被告行駛方向（向西）倒
      地，應可見兩車碰撞時，被告之大貨車已不具何前進推力
      ，而陳竑洲所載之葉家豪倒地後造成全身多處嚴重骨折等
      傷害，陳竑洲本人則在其倒地處留有大灘血跡，足證其人
      車倒地時尚有甚大之衝力。陳竑洲若在進入路口時能減速
      慢行，兩車縱使發生碰撞，亦可能不會造成重大傷亡。再
      依被告之大貨車受損位置為左前角，而非離二車較近之右
      前角或較突出之車前位置，陳竑洲之機車受損位置則非車
      頭而係左側車身判斷，陳竑洲應已閃過被告車頭，因其仍
      意圖強行切入光興597巷，故因而閃避不及，故二車產生
      碰撞，故被告前開所辯，應屬非虛，陳竑洲應有遭遇急迫
      情況而必須強行通過路口之情形。而本件經送臺灣省臺中
      縣區車輛行車事故鑑定委員會鑑定及臺灣省車輛行車事故
      覆議鑑定委員會覆議結果，前開鑑定委員會認本件應非單
      純車禍案件，前開覆議委員會分析意見則認為「依據卷附
      警繪圖與現場、車損照片等跡證資料，並參酌證人賴柏銘
      警訊之證詞研析，本會認為：陳竑洲無駕照駕駛重機車，
      因被後方另輛機車追打，快速由閃光紅燈之支線道突然衝
      出，致左側車身勾撞已煞停之洪大貨車左前角而肇事，應
      為本案之原因」，有二會覆函可稽，益證本件車禍之發生
      應係陳竑洲之突然進入路口所產生。被告進入路口時既已
      看到陳竑洲之機車，且已有減速慢行，於二車碰撞時亦已
      煞停，難認被告有未警戒前方之情形，且亦乏確實證據證
      明被告有超速之情，尚難認被告有可過失可言。本件應係
      陳竑洲不顧路況情形執意進入並通過路口所造成，而此種
      異於常情之駕駛行為，實非正常行駛於道路之被告所能防
      範。綜上所述，被告所辯係陳竑洲突然衝入路口致肇事故
      ，應可採信。
(四)、綜前所述，本件告訴人乙○○既未在場，亦未能明確指述
      被告有何過失；且公訴人所舉證據及原審調查所得，被告
      雖有超速之可能，惟尚不足以使本院對此與車禍發生之有
      無因果關係卻除合理之懷疑，而達確信之程度；本件復難
      認被告有未注意車前狀況並隨時採取必要安全措施之過失
      ，揆諸前揭證據法則，即不得遽為不利被告之認定，原審
      判決因而為被告無罪之諭知，核無違誤，應予維持。
五、檢察官上訴意旨略以：大部分肇事者，在訊問時均不願陳稱
    其實際車速，而供稱較低實際車速之車速，本件被告既陳稱
    其車速為3、4 0公里，其實際車速當不止於此，又一般公路
    汽車煞車距離、行車速度對照表是62年間交通部交通督導會
    所訂，迄今32年之久，可否完全適用目前科技所發明之車輛
    ，已非無疑，且煞車距離之長短，亦因駕駛有無踩煞車及踩
    煞車時間之長短而有異，自不能因此而謂被告之煞車痕跡為
    3 公尺，故其車速應不到30公里，否則不踩煞車及稍踩煞車
    後放開煞車器之情形，豈非均可謂其車速不快乎？另被害人
    陳竑州騎乘機車之刮地痕及其受傷之情節，亦應是兩車相撞
    後造成，並非單一車輛所致，原審依此而認定係被害人車速
    甚快所致，尚值探討，再者，臺灣車輛行車事故覆議鑑定委
    員會之函文並非正式之鑑定書，其其內容僅簡單記載為「依
    據卷附警繪圖與現場、車損照片等跡證資料，並參酌證人賴
    柏銘警訊之證詞研析，本會認為‧‧‧」，而未就其分析加
    以說明，如此之函文自不得作為法院判斷之依據等語，指摘
    原審判決不當。惟查：
１、上訴意旨認大部分肇事者，在訊問時均不願陳稱其實際車速
    ，而供稱較低實際車速之車速等語，尚屬推測之詞，且被告
    於偵查中即供稱：「我雖有看到他（指陳竑州），但我煞車
    仍然來不及‧‧‧我在通過該路口有看到陳竑州在我右手邊
    約在十公尺，我就快煞車等語（詳見1305號偵查卷第65頁）
    ，且依警繪現場圖，車牌號碼ＳＪ—508號營業大貨車與煞
    車痕密接，顯無何上訴意旨所指：不踩煞車及稍踩煞車後放
    開煞車器之情形。又公路汽車煞車距離、行車速度對照表固
    於62年間交通部交通督導會所訂，惟迄今並未有何不適用目
    前之車輛之依據，起訴及上訴意旨復均未指明有何不適用之
    實際依據，是上訴意旨以此指摘原審判決不當，尚非有據。
２、臺灣車輛行車事故覆議鑑定委員會係依據卷附警繪圖與現場
    、車損照片等跡證資料，並參酌證人賴柏銘警訊之證詞，且
    參酌陳竑州係無照駕駛等情說明本件車禍肇事原因，核與原
    審上開認定肇事之原因相符，況證人葉家豪於本院審理時亦
    證稱：「當時我這邊是一直閃紅燈」等語（詳見本院審理卷
    第40頁），顯見陳竑州係於閃紅燈仍未注意停車仍貿然通過
    至明，則上訴意旨認臺灣車輛行車事故覆議鑑定委員會未說
    明本件車禍原因，顯有誤會，附予敘明。
３、 綜上所述，上訴意旨所指各節，顯均無理由，應予駁回。
六、據上論斷，應依刑事訴訟法第368條，判決如主文。
本案經檢察官戊○○到庭執行職務。
中　　華　　民　　國　　94　　年　　8　　月　　 4 　　日
            刑事第三庭  審判長法  官  江  錫  麟
                              法  官  林  欽  章
                              法  官  胡  忠  文
上列正本證明與原本無異。
如不服本判決應於收受送達後十日內向本院提出上訴書狀，其未
敘述上訴之理由者並得於提起上訴後十日內向本院補提理由書（
均須按他造當事人之人數附繕本）。
                              書記官  許  美  惠
中　　華　　民　　國　　94　　年　　8　　月　　 5 　　日
                                                      R
